【裁判字號】    98,台上,2261
【裁判日期】    980423
【裁判案由】    強盜
【裁判全文】
最高法院刑事判決            九十八年度台上字第二二六一號
上  訴  人  甲○○
選任辯護人  潘東翰律師
上列上訴人因強盜案件，不服台灣高等法院中華民國九十八年二
月二十日第二審判決（九十八年度上訴字第七三八號，起訴案號
：台灣板橋地方法院檢察署九十五年度偵字第六三一七號），提
起上訴，本院判決如下：
    主  文
原判決撤銷，發回台灣高等法院。
    理  由
本件原判決以上訴人甲○○不服第一審判決，具狀提起第二審上
訴，其上訴書狀僅泛言「證人及告訴人證詞不實，判決書所載與
事實不符，原審認事用法有所違誤，請撤銷原審判決」等語，既
未具體指摘或表明第一審判決有何不當或違法，而有構成應予撤
銷之具體事由，揆諸刑事訴訟法第三百五十條、第三百六十一條
、第三百六十二條、第三百六十七條之規定，其上訴自屬不合法
律上之程式，爰不經言詞辯論予以駁回，固非無見。
惟查，不服第一審判決而上訴於第二審法院者，應提出上訴書狀
，上訴書狀應敘述具體理由，刑事訴訟法第三百六十一條第一、
二項定有明文。所謂「應敘述具體理由」，係指須就不服判決之
理由為具體之敘述而非空泛之指摘而言。倘上訴理由就其所主張
第一審判決有違法或不當之情形，已舉出該案相關之具體事由足
為其理由之所憑，即不能認係徒托空言或漫事指摘，縱其所舉理
由經調查結果並非可採，要屬上訴有無理由之範疇，尚難遽謂未
敘述具體理由。上訴人提出之第二審上訴書狀內載：第一審判決
認上訴人觸犯刑法第三百三十條第一項加重強盜罪，無非以被害
人即告訴人乙○○、連德賢之不實證述為據，然認定犯罪事實之
證據，無論係直接、間接證據，均須達於通常一般人不致有所懷
疑而得確信真實之程度，否則不得遽為不利之認定，且被害人所
述縱無瑕疵，其以追訴為目的之陳述是否與事實相符，仍應調查
其他證據，以資審認，證人及乙○○、連德賢之證詞不實，判決
書所載與事實不符等語。已具體主張第一審判決在無其他補強證
據之情況下，僅憑告訴人乙○○、連德賢有瑕疵且與事實不符之
證言，作為有罪判決之依據，即對第一審判決如何認事、用法不
當或違背本院二十九年上字第三一０五號等判例，具體提出指摘
，有該上訴書狀載明可稽。原審未綜合上訴書狀所載內容，詳加
審認，祇摘取「證人及告訴人證詞不實，判決書所載與事實不符
，原審認事用法有所違誤」，遽謂不符合刑事訴訟法第三百六十
一條第二項規定而不合法定程式，駁回其上訴，自嫌速斷而難昭
折服。上訴意旨執以指摘原判決不當，非無理由，應認原判決有
撤銷發回更審之原因。
據上論結，應依刑事訴訟法第三百九十七條、第四百零一條，判
決如主文。
中    華    民    國  九十八  年    四    月  二十三  日
                      最高法院刑事第十一庭
                          審判長法官  石  木  欽
                                法官  洪  佳  濱
                                法官  韓  金  秀
                                法官  呂  丹  玉
                                法官  段  景  榕
      本件正本證明與原本無異
                                      書  記  官
中    華    民    國  九十八  年    四    月  二十八  日
                                                Ａ


司法院資訊處製作；財團法人民間司法改革基金會備份。
